【裁判字號】    98,交聲,636
【裁判日期】    980331
【裁判案由】    違反道路交通管理處罰條例聲明異議
【裁判全文】
臺灣臺北地方法院交通事件裁定    98年度交聲字第635、636號
異議人即
受處分人    甲○○
上列異議人即受處分人因違反道路交通管理處罰條例案件，對於
臺北市交通事件裁決所中華民國98年2月23日所為之處分（原處
分案號：北市裁罰字第裁22-F0000000號及北市裁催字第裁22-Z1
B007188號），聲明異議，本院裁定如下：
    主  文
原處分關於臺北市交通事件裁決所九十八年二月二十三日北市裁
催字第裁二二－Z一B○○七一八八號處分中「不依限期參加定期
檢驗」部分撤銷。
前開撤銷部分甲○○不罰。
其餘異議駁回。
    理  由
一、按汽車駕駛人，行經有燈光號誌管制之交岔路口闖紅燈者，
    處新臺幣（下同）1,800元以上5,400元以下罰鍰，道路交通
    管理處罰條例第53條第1項定有明文；又汽車駕駛人有闖紅
    燈之違規行為，當場不能或不宜攔截製單舉發，且經以科學
    儀器取得證據資料者，得對「汽車所有人」逕行舉發處罰，
    道路交通管理處罰條例第7條之2第1項第1款、第3項亦有明
    文規定。次按汽車使用註銷之牌照行駛者，處「汽車所有人
    」新臺幣3600元以上10800元以下罰鍰，並禁止其行駛，且
    牌照扣繳之，道路交通管理處罰條例第12條第1項第4款、第
    2 項亦分別定有明文；又依道路交通管理處罰條例對於汽車
    違規之處罰，有處罰實際駕駛人者，有不問遭查獲違規時實
    際駕駛人為何，仍予處罰汽車所有人者，在後者之情形，乃
    行政罰課予汽車所有人一定維持其所有的汽車符合法規規定
    之行政法上作為義務，道路交通管理處罰條例第12條第1項
    第4款、第2項規定之義務人為「汽車所有人」，且以「使用
    吊銷、註銷之牌照行駛」之結果為處罰構成要件。可知其規
    範目的，乃課予汽車所有人確實將其所有的汽車遭吊銷、註
    銷之牌照繳回監理機關，或確認其所有的汽車並無懸掛遭吊
    銷、註銷牌照之作為義務。故如遇有汽車使用吊銷、註銷之
    牌照行駛時，不問實際駕駛人為何，逕予處罰「汽車所有人
    」。再按汽車不依限期參加定期檢驗者，處「汽車所有人」
    新臺幣900元以上1,800元以下罰鍰，逾期1個月以上者並吊
    扣其牌照，至檢驗合格後發還，逾期6個月以上者，註銷其
    牌照，亦為道路交通管理處罰條例第17條第1項亦定有明文
    。
二、原處分意旨略以：異議人即受處分人甲○○所有9D-1643號
    自用小客車於97年1月8日11時4分，行經頭份鎮○○路恆誼
    化工前因「駕車行經有燈光號誌管制之交岔路口闖紅燈」及
    「使用註銷之牌照行駛」之違規行為，經警逕行舉發，經異
    議人於應到案日期前提出申訴，原處分機關調查結果，仍認
    異議人確有前開違規行為，乃依違反道路交通管理處罰條例
    第53條第1項、第12條第1項第4款、第2項規定及違反道路交
    通管理事件統一裁罰標準表之規定，分別裁處受處分人罰鍰
    2,700元、3,600元，合計6,300元，並扣繳牌照。受處分人
    復於97年10月5日20時22分在國道一號南下46公里，經警當
    場舉發「不依限期參加定期檢驗」及「使用註銷之牌照行駛
    」，嗣因受處分人未於應到案日期即97年10月20日前到案，
    且逾越應到案期限60日以上，故原處分機關乃於98年2月23
    日以受處分人有上揭違規行為，依違反道路交通管理處罰條
    例第17條第1項、第12條第1項第4款、第2項及違反道路交通
    管理事件統一裁罰標準表之規定裁處受處分人最高額罰鍰
    1,400元、1,0800元，合計1,2200元，並扣繳牌照。
三、異議意旨略以：本人所有之自用小客車9D-1643號，於民國
    94 年1月1日12時在永和市路邊失竊，於98年1月24日15時43
    分向永和分局中正派出所報案。又駕駛人非本人係劉玉春，
    其自92年3月離家出走，至今行蹤不明，為此聲明異議請求
    撤銷原處分云云。
四、經查：
（一）就臺北市交通事件裁決所北市裁罰字第裁22-F0000000號
      及北市裁催字第裁22-Z1B007188號裁決書所指被告「使用
      註銷之牌照行駛」部分：
      本件受處分人所有之車牌號碼9D-1643號自用小客車，因
      未於94年5月5日定期檢驗日前後1個月內辦理車輛檢驗事
      宜，而經原處分機關於95年1月6日開立之北市裁催字第裁
      00-000000000號裁決書，依違反道路交通管理處罰條例第
      17條第1項及違反道路交通管理事件統一裁罰標準表之規
      定，裁處受處分人罰鍰新臺幣（以下同）1,400元，並註
      銷牌照等情，此有上開裁決書及送達證書附卷足憑附卷可
      稽，是受處分人之上述車輛牌照自95年1月6日起業已註銷
      。又受處分人所有之上開車輛，確於97年1月8日11時4分
      、97年10月5日20時22分，行經前揭地點為警舉發「駕車
      行經有燈光號誌管制之交岔路口闖紅燈」、「使用註銷之
      牌照行駛」之違規事實，有苗栗縣警察局舉發違反道路交
      通管理事件通知單通知聯（苗縣警交字第F00000 00號）
      、內政部警政署國道公路警察局舉發違反道路交通管理事
      件通知單移送聯（公警局交字第Z1B007188號）、苗栗縣
      警察局97年3月11日苗縣警交字第0970009787號書函及採
      證照片在卷可稽。從而，受處分人所有之上開車號汽車有
      於前揭時地違規使用註銷之牌照行駛之事實堪認屬實。受
      處分人雖辯稱：伊持有自用小客車9D-1643號，於94年1月
      1日12時在永和市路邊失竊，又駕駛人劉玉春自92年3 月
      離家出走，至今行蹤不明云云，並提出臺北縣政府警察局
      車輛協尋電腦輸入單一紙為證，惟依上開受處分人所提出
      之失竊報案資料顯示，受處分人係於98年1月24日15時43
      分，向臺北縣政府警察局永和分局中正橋派出所報案，當
      時所報之失竊發生時間為94年1月1日12時00分，而受處分
      人之違規車輛其違規時間為97年01月08日11時04分、97
      年10月05日20時22分，顯在受處分人向警方報案之前，且
      衡諸常理，一般人理應於發現車輛失竊當時，即行報案協
      尋，惟受處分人竟遲至距其所述失竊時間約4年後之98年1
      月24日15時43分始報案協尋，已有違常情。再者，觀之受
      處分人所提出臺北縣政府警察局永和分局中正橋派出所受
      （處）理失蹤人口案件登記表及本院95年度婚字第51號判
      決書之內容，駕駛人劉玉春離家發生日期均係於96年7月
      起，而並非如受處分人聲明異議狀內所言自92年3月離家
      出走，至今仍行蹤不明，且若受處分人之車輛於94年1月1
      日即失竊，則受處分人於97年2月21日於臺北市交通事件
      裁決所交通違規案件陳述書中，又何以知曉辯稱駕駛人劉
      玉春於97年1月8日11時4分在頭份鎮○○路恆誼化工前駕
      車行經有燈光號誌管制之交岔路口闖紅燈係因緊急煞車致
      前輪輪胎未停在停車欄內等語，而未提及違規車輛已於94
      年已失竊之情事，此有受處分人所書之陳述書一份在卷足
      憑，可見受處分人所辯前後不一致，自無法採信其所言為
      真，難認其車輛於前述為警舉發違規行為時已失竊，其此
      部分之異議自無理由。是本件事證明確，受處分人上開違
      規行為堪以認定，應依法裁罰。
（二）就臺北市交通事件裁決所北市裁催字第裁22-Z1B007188號
      裁決書所指被告「不依限期參加定期檢驗」部分：
      受處分人所有之車牌號碼9D-1643號自用小客車，如上開
      所述因「不依限期參加定期檢驗」，於95年1月6日起已註
      銷牌照。查按領有牌照之汽車，其出廠年份，自用小客車
      滿5年者免予定期檢驗，5年以上未滿10年者，每年至少檢
      驗1次，10年以上者每年至少檢驗2次，營業大客車所有人
      應於指定日期前1個月內、其他汽車所有人應於指定日期
      前後1個月內持行車執照、新領牌照登記書向公路監理機
      關申請檢驗，道路交通安全規則第44條第1項固定有明文
      。惟查，受處分人所有之車牌號碼9D-1643號自用小客車
      因自94年5月5日起迄今為止均未參加檢驗，於95年1月6日
      起已經主管機關註銷牌照，已非領有牌照之車輛，且卷內
      亦未見監理機關有再指定定期檢驗日之相關資料，自難認
      受處分人之車輛於前述94年間因不依期間參加定期檢驗致
      牌照經註銷後，尚有未依期限參加定期檢驗之違規事實，
      從而，原處分機關未予以詳查此部分，即遽認受處分人有
      「不依限期參加定期檢驗」之違規，實有未洽。受處分人
      聲明異議雖未指摘於此，惟原處分關於此部分既屬違法，
      自屬不能維持，應由本院將原處分予以撤銷，並就關於「
      不依限期參加定期檢驗」部分（即北市裁催字第裁
      22-Z1B007188號裁決書部分），為不罰之諭知。
五、綜上所述，除前揭撤銷不罰之部分，受處分人確有前揭時地
    「駕車行經有燈光號誌管制之交岔路口闖紅燈」及「使用註
    銷之牌照行駛」之違規行為，原處分機關依前揭道路交通管
    理處罰條例第53條第1項、第12條第1項第4款、第2項及違反
    道路交通管理事件統一裁罰標準表之規定分別裁處罰鍰2,70
    0元、3,600元、1,0800元，並扣繳牌照，核無違誤。本件異
    議人其餘之聲明異議為無理由，應予駁回。
據上論斷，應依道路交通案件處理辦法第20條前段、第19條，裁
定如主文。
中    華    民    國    98    年    3     月    31    日
                  交通法庭法  官  李宜娟
以上正本證明與原本無異
如不服本裁定應於送達後5日內向本院提出抗告狀
                          書記官  張華瓊
中    華    民    國    98    年    4     月    2     日


司法院資訊處製作；財團法人民間司法改革基金會備份。
